臺灣臺中地方法院刑事判決
110年度交訴字第375號
公  訴  人  臺灣臺中地方檢察署檢察官
被      告  黃冠惟


上列被告因肇事逃逸罪案件，經檢察官提起公訴（110年度撤緩
偵字第344號），被告就被訴事實為有罪之陳述，經本院告知簡
式審判程序之旨，並聽取檢察官及被告之意見後，本院合議庭裁
定由受命法官獨任依簡式審判程序審理，判決如下：
    主    文
黃冠惟犯駕駛動力交通工具發生交通事故，致人傷害而逃逸罪，
處有期徒刑參月，如易科罰金，以新臺幣壹仟元折算壹日。
    犯罪事實
一、黃冠惟於民國109年1月14日下午4時7分許前某時，駕駛車牌
    號碼0000-00號自小客車，沿臺中市北屯區東光路由南往北
    方向行駛，於同日下午4時7分許，行經臺中市北屯區東光路
    與東光路724巷交岔路口右轉之際，本應注意車前狀況，並
    隨時採取必要之安全措施，且依當時天候晴、日間自然光線
    、路面鋪裝柏油、乾燥、無缺陷、無障礙物且視距良好等無
    不能注意之情事，竟疏未注意及此，適陳豈銘在路邊牽引車
    牌號碼000-000號普通重型機車倒退至馬路，亦疏未注意行
    駛中車輛而不及閃避，2車發生碰撞，致陳豈銘人車倒地，
    受有右小腿挫傷之傷害（涉犯過失傷害罪嫌，經撤回告訴，
    臺灣臺中地方檢察署檢察官另為不起訴處分）。詎黃冠惟明
    知發生交通事故，陳豈銘因人車倒地而受傷，仍基於駕駛動
    力交通工具發生交通事故，致人傷害而逃逸之犯意，未採取
    救護措施，亦未報警等候處理，即駕車離開現場。嗣員警獲
    報到場處理，並調閱監視器影像，循線查悉上情。
二、案經陳豈銘訴由臺中市政府警察局第五分局報告臺灣臺中地
    方檢察署檢察官偵查起訴。
    理    由
壹、程序部分
    本案被告黃冠惟被訴肇事逃逸罪一案，為死刑、無期徒刑、
    最輕本刑為3年以上有期徒刑之罪或高等法院管轄第一審案
    件以外之案件，被告於本院準備程序時就被訴事實為有罪之
    陳述，經本院告知簡式審判程序之旨，聽取檢察官及被告之
    意見後，認無不得或不宜改依簡式審判程序進行之情形，爰
    依刑事訴訟法第273條之1第1項規定，進行簡式審判程序，
    是本案之證據調查，依刑事訴訟法第273條之2規定，不受同
    法第159條第1項、第161條之2、第161條之3、第163條之1及
    第164條至第170條規定之限制。
貳、實體部分
一、認定犯罪事實所憑證據及理由
　㈠上揭犯罪事實，業據被告於警詢、偵查及本院審理時坦承不
    諱，核與告訴人陳豈銘於警詢及偵查中之指述（見偵字卷第
    27-31頁、第79-80頁）相符，亦有職務報告書、國軍台中總
    醫院中清分院診斷證明書、監視器影像截圖照片、現場及車
    損照片、道路交通事故現場圖、道路交通事故調查報告表㈠
    、㈡、臺中市政府警察局道路交通事故肇事人自首情形紀錄
    表、車輛詳細資料報表及監視器影像光碟附卷可稽（見偵字
    卷第19頁、第33頁、第37-55頁、第59頁、第71頁），足認
    被告所為任意性自白與事實相符，洵堪採信。
　㈡按汽車行駛時，駕駛人應注意車前狀況及兩車並行之間隔，
    並隨時採取必要之安全措施，不得在道路上蛇行，或以其他
    危險方式駕車，道路交通安全規則第94條第3項訂有明文，
    此為汽車駕駛人應盡之注意義務，被告為自小客車之駕駛人
    ，客觀上即負有注意車前狀況以隨時採取必要安全措施之義
    務，而依本案事故發生時，天候晴、日間自然光線、路面鋪
    裝柏油、乾燥、無缺陷、無障礙物，視距良好等無不能注意
    情事，卻疏未注意告訴人正在牽引機車倒退之情事，致與告
    訴人之機車發生碰撞，其行為應有過失。又若被告盡上開注
    意義務，應可避免發生本案交通事故，致告訴人受傷之結果
    ，二者間具備因果關係，要屬無疑，至告訴人牽引機車未注
    意行駛中車輛之行為，縱有有過失，仍無法解免被告應負之
    過失責任。又被告於知悉發生交通事故致告訴人人車倒地後
    ，仍駕車離去，其有駕駛動力交通工具發生交通事故致人傷
    害而逃逸之主觀認識與客觀事實，亦無疑義。
　㈢綜上所述，本案事證業已明確，被告犯行堪以認定，應依法
    論科。
二、論罪科刑
　㈠按行為後法律有變更者，適用行為時之法律，但行為後之法
    律有利於行為人者，適用最有利於行為人之法律，刑法第2
    條第1項定有明文。本案被告行為後，刑法第185條之4規定
    於110年5月28日修正、同年月30日施行，修正前原規定：「
    駕駛動力交通工具肇事，致人死傷而逃逸者，處1年以上7年
    以下有期徒刑」；修正後刑法第185條之4第1項則規定：「
    駕駛動力交通工具發生交通事故，致人傷害而逃逸者，處6
    月以上5年以下有期徒刑；致人於死或重傷而逃逸者，處1年
    以上7年以下有期徒刑」，經比較修正前、後之規定，新法
    較有利於被告，依刑法第2條第1項但書規定，應適用被告行
    為後之新法，即修正後刑法第185條之4第1項前段規定。
　㈡被告因其過失行為，致告訴人倒地受傷後逃逸，核其所為，
    係犯刑法第185條之4第1項前段之駕駛動力交通工具發生交
    通事故，致人傷害而逃逸罪。
　㈢按犯罪之情狀顯可憫恕，認科以最低度刑仍嫌過重者，得酌
    量減輕其刑，刑法第59條定有明文。所謂「犯罪之情狀顯可
    憫恕」，係指裁判者審酌第57條各款所列事項以及其他一切
    與犯罪有關情狀之結果，認其犯罪足堪憫恕者而言（即犯罪
    另有其特殊之原因與環境等等），即必於審酌一切之犯罪情
    狀，在客觀上顯然足以引起一般同情，認為縱予宣告法定最
    低刑度猶嫌過重者，始有其適用。本案被告所犯駕駛動力交
    通工具發生交通事故，致人傷害而逃逸罪，其法定刑係6月
    以上5年以下有期徒刑，然同為駕車發生交通事故致人傷害
    而逃逸者，其原因動機不一，犯罪情節亦未必盡同，造成危
    害社會之程度自屬有異，法律科處此類犯罪，所設之法定最
    低本刑卻屬相同，應非不可依客觀之犯行與主觀之惡性二者
    加以考量其情狀，是否有可憫恕之處，適用刑法第59條之規
    定酌量減輕其刑，期使個案裁判之量刑，能符合比例原則。
    而被告於發生交通事故後，未為適當之救護，逕行駕車離去
    之行為，固有不該，然被告尚非本案交通事故之唯一肇責，
    告訴人因人車倒地所受右小腿挫傷之傷勢甚微，較無礙於其
    維生能力或自我救援之可能性，犯罪情節尚非嚴重，又被告
    年事已高、行動不便、無相類前案紀錄，素行尚佳，其犯後
    始終坦承犯行，於偵查中即已自行與告訴人調解成立後履行
    完畢，告訴人於偵查中亦表明撤回告訴（見偵字卷第80頁）
    ，可見其對於告訴人之損害並非全然不加聞問，且已獲得告
    訴人之原諒，相較於肇事致他人多處受傷或傷勢非輕、意圖
    逃避個人責任、事後矢口否認或拒絕出面或推卸責任者，其
    主觀惡性程度顯然有別，是就本案犯罪情節與被告個人狀況
    等情形綜合考量，縱科以法定最低度刑，猶屬情輕法重，客
    觀上足以引起社會一般人之同情，爰依刑法第59條之規定酌
    減其刑。
三、爰以行為人之責任為基礎，審酌被告未盡駕駛人之注意義務
    ，致發生告訴人因此交通事故而受傷之結果，又忽視其於事
    故發生後，不問其有無過失、告訴人之傷勢輕重如何，皆應
    停留在現場，視現場情形通知警察機關或醫療院所，並採取
    表明身分、協助就醫、對事故現場為必要處置等措施，以使
    告訴人能獲得即時救助，同時促進案發狀況與責任歸屬之釐
    清之責，置告訴人受傷之情形於不顧，未留下任何聯絡資料
    、未報案或採取必要救護措施即離開現場，對於公眾往來安
    全仍足以產生潛在危害，誠值非難，惟念告訴人之傷勢無大
    礙，被告犯後始終坦承犯行，自行與告訴人調解並履行完畢
    ，即有彌補其行為所致損害之積極作為，亦得告訴人之諒解
    ，兼衡被告自陳國小畢業、以撿拾資源回收為業、經濟狀況
    貧窮、偶爾需支出子女所需費用、每日需進行下肢復健（見
    本院卷第53頁）等一切情狀，量處如主文所示之刑，併諭知
    易科罰金之折算標準。
四、此外，刑法第74條規定之緩刑宣告，除行為人應受2年以下
    有期徒刑、拘役或罰金之宣告刑，且具備該條所定2款事由
    之一外，尚以「暫不執行為適當」為要件。查被告固於本院
    判決前5年內均無受有期徒刑之宣告，惟斟酌檢察官原已綜
    合考量被告本案行為之可責程度、告訴人之意見、被告之犯
    後態度及其於偵查中自陳：同意支付新臺幣（下同）9萬元
    之處分金，希望給伊較長時間履行等語（見偵字卷第80頁）
    之意見等情，為緩起訴處分，並給予被告長達1年之履行期
    間，復於履行期間屆滿即110年7月1日後，再給予被告履行
    之機會（見緩字卷第11頁），被告至檢察官撤銷本案緩起訴
    處分時為止仍全部未履行，兼衡被告經濟、行動等個人情況
    ，實難期待其能藉由緩刑之寬典，自我警惕、認知其行為之
    嚴重性或恪遵應遵循之規範，並無暫不執行刑罰為適當之情
    事，故被告請求併為緩刑宣告，難認可採。
據上論斷，應依刑事訴訟法第273條之1第1項、第299條第1項前
段，刑法第2條第1項但書、第185條之4第1項前段、第59條、第4
1條第1項前段，判決如主文。
本案經檢察官廖聖民提起公訴，檢察官林明誼到庭執行職務。
中　　華　　民　　國　 111　　年　　3　　月　　 15　　日
　　　　　　　　　刑事第十五庭  法　官 鄭咏欣 
以上正本證明與原本無異。
如不服本判決應於收受送達後20日內向本院提出上訴書狀，並應
敘述具體理由；其未敘述上訴之理由者，應於上訴期間屆滿後20
日內向本院補提理由書（均須按他造當事人之人數附繕本）「切
勿逕送上級法院」。
告訴人或被害人如不服判決，應備理由具狀向檢察官請求上訴，
上訴期間之計算，以檢察官收受判決正本之日起算。
                                書記官 施佑諭      
中　　華　　民　　國　  111   年　　3    月　 　15　日 
附錄本案論罪科刑法條：
中華民國刑法第185條之4
駕駛動力交通工具發生交通事故，致人傷害而逃逸者，處六月以
上五年以下有期徒刑；致人於死或重傷而逃逸者，處一年以上七
年以下有期徒刑。
犯前項之罪，駕駛人於發生交通事故致人死傷係無過失者，減輕
或免除其刑。